臺灣彰化地方法院民事判決　九十一年度簡上字第一二號
　　上　訴　人　通安汽車貨運行
　　法定代理人　乙 ○ ○
　　訴訟代理人　甲 ○ ○
　　法定代理人　丁 ○ ○
　　訴訟代理人　丙 ○ ○
　　被 上訴 人　林 銘 川
右當事人間確認存款債權存在事件，上訴人對於中華民國九十年十一月六日本院員林
簡易庭第一審判決（九十年度員簡字第三六九號）提起上訴，本院判決如左：
    主      文
確認被上訴人林銘川對於被上訴人彰化商業銀行股份有限公司溪湖分行有新台幣壹拾
伍萬元之債權存在。
第二審訴訟費用由被上訴人負擔。
    事實及理由
一、被上訴人林銘川經合法通知，於言詞辯論期日不到場，核無民事訴訟法第三百八
    十六條各款所列情形，依上訴人之聲請，由其一造辯論而為判決。
二、上訴人通安汽車貨運行為合夥組織，有營利事業登記證影本附於台灣台中地方法
    院八十九年度沙簡字第六三九號民事卷可稽，為民事訴訟法第四十條第三項規定
    之非法人團體，自有當事人能力，得以該商號名義起訴。其起訴時將該商號列為
    原告，乙○○為法定代理人，並無不合。原審判決當事人欄列乙○○即通安汽車
    貨運行為原告，尚有誤會。
三、本件上訴人於原審訴請確認被上訴人彰化商業銀行股份有限公司溪湖分行（下稱
    彰銀溪湖分行）00000000000000000號存款帳戶為被上訴人林
    銘川開設，並依侵權行為之法律關係，請求被上訴人連帶賠償新台幣（下同）十
    五萬元及其自民國八十九年七月九日起至清償日止，按年息百分之五計算之利息
    。原審為上訴人全部敗訴之判決，上訴人提起上訴後為訴之變更，因變更前原訴
    及變更後之訴，其請求之基礎事實同一，依民事訴訟法第四百四十六條第一項但
    書、第二百五十五條第一項第二款之規定，不待被上訴人之同意，即得為之，故
    其訴之變更為合法，原訴因而生撤回之效力，本院祇須就變更後之新訴為裁判，
    核先說明。
四、上訴人變更後新訴主張：被上訴人林銘川於八十九年七月八日十時許，在嘉義市
    ○○○路與重慶路口，竊得伊所有車號Ｃ二－六六六七號自用小客車後，於翌日
    以電話恐嚇伊，限伊於指定時間內將十五萬元匯入被上訴人彰銀溪湖分行000
    0000000000000號存款帳戶，以贖回車輛，伊隨即於當日將二筆合
    計十五萬元之款項匯入該帳戶內。查該帳戶係綽號「阿德」之人假冒訴外人王耀
    德名義所申請開設，乃係「阿德」之人與彰銀溪湖分行訂立消費寄託契約，嗣「
    阿德」再以二萬元代價賣給林銘川，並交付存摺等物，將該帳戶之權利讓與林銘
    川，林銘川於原審言詞辯論時陳稱此項事實，已生債權讓與通知之效力等情，求
    為確認林銘川對於彰銀溪湖分行有十五萬元存款債權存在之判決。
五、被上訴人彰銀溪湖分行以：前揭帳戶係自稱「王耀德」之人，持其身份證於八十
    八年十一月十六日申請開戶，經審核無變造跡象及照片與本人相符，並查詢金融
    徵信資料後始准其請，雙方因而成立民法消費寄託之關係。該帳戶存款之所有權
    人自為原開戶人「王耀德」，而非林銘川。且其存摺內載有不得讓與之約定，林
    銘川無從受讓而取得該帳戶之存款。況該帳戶為活期存款帳戶，依銀行法第七條
    之規定，存款人得隨時提取而不存在等語；被上訴人林銘川則以：前開帳戶係伊
    向綽號「阿德」者購買，「阿德」所交付之存款簿、提款卡均已丟棄，系爭十五
    萬元款項係伊指示上訴人轉帳的無誤，希望可以從該帳戶賠償上訴人等語，資為
    抗辯。
六、上訴人主張之被上訴人林銘川於前揭時地，竊得其所有自小客車後，命其將十五
    萬元匯入被上訴人彰銀溪湖分行前開存款帳戶，以贖回車輛，其隨即將二筆合計
    十五萬元之款項匯入該帳戶內之事實，有其所提自動櫃員機交易明細表二紙為證
    ，並為被上訴林銘川、彰銀溪湖分行所自認或不爭執。林銘川因該項竊車勒贖犯
    行，經台灣高等法院台南分院九十年度上訴字第八八八號刑事判決，依恐嚇取財
    罪判處徒刑確定在案，有該刑事歷審卷及判決書可稽；而前揭存款帳戶係不詳姓
    名男子，持變造之身份證件，冒用王耀德名義所申請開戶，業經證人王耀德於前
    開刑事案件審理時具結證述明確，上訴人另依不當得利之法律關係訴請王耀德給
    付十五萬元時，王耀德亦辯稱：該帳戶係他人將其遺失之身份證變造後冒名開戶
    等情，並因而經法院判決上訴人敗訴確定，復有台灣台中地方法院八十九年沙簡
    字第六三九號民事卷及判決書影本可參，均堪為真實。查前開「王耀德」名義之
    存款帳戶，既係他人未經王耀德本人事先授權而冒名開戶，該冒名者以王耀德名
    義所為，與被上訴人彰銀溪湖分行訂立該帳戶消費寄託契約之法律行為，乃無代
    理權之行為，依民法第一百七十條第一項之規定，非經本人王耀德之承認，對於
    本人不生效力。茲王耀德於前揭民刑事件已迭次陳稱該帳戶係被冒用，顯已拒絕
    承認，該項無權代理之行為，即確定為自始無效。故被上訴人彰銀溪湖分行因該
    存款帳戶之消費寄託關係，依法確定為無效，冒名開戶之無權代理人並不因此取
    得該帳戶消費寄託契約當事人之地位。被上訴人彰銀溪湖分行辯稱就該帳戶，其
    與該冒名者間成立消費寄託之法律關係，依存摺規定，其存款債權不得轉讓云云
    ，委無可採。又被上訴人林銘川向綽號「阿德」之人（是否為冒名開戶之人不詳
    ）買得該帳戶資料，而取得存摺、提款卡，於命上訴人將贖車款項十五萬元匯入
    該帳戶後，迄未提領該十五萬元，為林銘川在刑事案審理時供述無訛，復有被上
    訴人彰銀溪湖分行所提未登摺明細表在卷可參證。由於該存款帳戶對於名義人王
    耀德本人乃無效之帳戶，實際上為被上訴人林銘川藉以取得款項之工具，因林銘
    川持有彰銀溪湖分行發給之提款卡、存摺等物，而對於該帳戶之款項有事實上請
    求返還（即領取存款）之支配權，自應認林銘川就彰銀溪湖分行所受領上訴人匯
    入該帳戶之十五萬元，有請求返還該存款之債權。另該存款帳戶自上訴人匯款後
    迄九十一年五月二十一日，仍有餘額二十三萬七千五百五十三元，亦有被上訴人
    彰銀溪湖分行所提未登摺明細表附卷可參。被上訴人彰銀溪湖分行辯稱林銘川並
    無該十五萬元存款債權存在，且可能業遭存款人提領完畢而不復存在云云，尚不
    足採。是以，上訴人訴請確認被上訴人林銘川對於被上訴人彰銀溪湖分行前揭存
    款帳戶，有十五萬元存款債權存在，洵屬正當，應予准許。
據上論結，本件上訴人之訴為有理由，依民事訴訟法第四百三十六條之一第三項、第
四百六十三條、第三百八十五條第一項前段、第七十八條、第八十五條第一項前段，
判決如主文。
中　　　華　　　民　　　國　　九十一　　年　　　六　　　月　　  五  　　日
                                  民事第二庭
                                      審判長法  官　何 志 通
                                            法　官　李 進 清
                                            法　官　陳 瑞 水
右為正本係照原本作成。
不得上訴。
中　　　華　　　民　　　國　　九十一　　年　　　六　　　月　　  七  　　日
                                        法院書記官　楊 筱 惠
